臺灣南投地方法院民事裁定
111年度家提字第1號
聲  請  人  吳秀玲  

                      現居南投縣○○鎮○○路000號（衛生福利部草屯療養院強制住院中)

上列聲請人聲請提審事件，本院裁定如下：
    主    文
聲請駁回。
    理    由
一、聲請意旨略以：聲請人前於民國111年1月6日9時許，因本院
    民事執行處執行點交法拍屋，執行法院及警察人員未依聲請
    人之意願將聲請人送至南投醫院或臺中醫院就醫，而將聲請
    人送至衛生福利部草屯療養院就醫，聲請人遭到拘禁，聲請
    人並沒有精神異常，當天被無預警點交房屋，聲請人要處理
    很多事情，不能繼續待在草屯療養院，聲請人不是精神病患
    ，沒有傷害別人等語。
二、按人民被法院以外之任何機關逮捕、拘禁時，其本人或他人
    得向逮捕、拘禁地之地方法院聲請提審。法院審查後，認為
    應予逮捕、拘禁者，以裁定駁回之，並將被逮捕、拘禁人解
    返原解交之機關。提審法第1條第1項前段、第9條第1項分別
    定有明文。次按，法院審查逮捕、拘禁之合法性，應就逮捕
    、拘禁之法律依據、原因及程序為之。提審法第8條第1項亦
    定有明文。又按，嚴重病人係指病人呈現出與現實脫節之怪
    異思想及奇特行為，致不能處理自己事務，經專科醫師診斷
    認定者。精神衛生法第3條第4款定有明文。再按，嚴重病人
    傷害他人或自己或有傷害之虞，經專科醫師診斷有全日住院
    治療之必要者，其保護人應協助嚴重病人，前往精神醫療機
    構辦理住院。前項嚴重病人拒絕接受全日住院治療者，直轄
    市、縣（市）主管機關得指定精神醫療機構予以緊急安置，
    並交由二位以上直轄市、縣（市）主管機關指定之專科醫師
    進行強制鑑定。但於離島地區，強制鑑定得僅由一位專科醫
    師實施。前項強制鑑定結果，仍有全日住院治療必要，經詢
    問嚴重病人意見，仍拒絕接受或無法表達時，應即填具強制
    住院基本資料表及通報表，並檢附嚴重病人及其保護人之意
    見及相關診斷證明文件，向審查會申請許可強制住院；強制
    住院可否之決定，應送達嚴重病人及其保護人。強制住院期
    間，不得逾六十日。但經二位以上直轄市、縣（市）主管機
    關指定之專科醫師鑑定有延長之必要，並報經審查會許可者
    ，得延長之；其延長期間，每次以六十日為限。強制住院期
    間，嚴重病人病情改善而無繼續強制住院必要者，指定精神
    醫療機構應即為其辦理出院，並即通報直轄市、縣（市）主
    管機關。強制住院期滿或審查會認無繼續強制住院之必要者
    ，亦同。精神衛生法第41條第1、2、3項、第42條第2項分別
    定有明文。
三、經查：
　㈠本院民事執行處辦理109年度司執字第2759號拍定後點交不動
    產之強制執行事件，聲請人為債務人，其於110年11月17日
    履勘期日，當場表示不願意配合，並手持汽油桶揚言：「不
    准進來不然與你們同歸於盡」等語，嗣聲請人於111年1月6
    日點交不動產強制執行期日，拒絕開門，並於執行人員進入
    執行標的物後大聲叫囂，且與執行之司法事務官、支援警員
    推擠，隨即出現咬舌自殘之行為，經本院法警廖敏君上前制
    止其自殘，過程中聲請人將該法警右手大拇指咬傷，現場南
    投縣政府社工告知聲請人患有輕度精神障礙，執行人員旋打
    電話請救護車至現場，將聲請人載至衛生福利部草屯療養院
    急診就醫，聲請人於與李青樺醫師急診會談時，表示因債務
    及房子問題，有強烈自殺想法及計畫，其表示在家中有收集
    近幾個月的精神科藥物70幾顆，房子被點收就要自殺等語，
    李青樺醫師評估聲請人自殺風險高，但其拒絕住院，乃將聲
    請人緊急安置安排其住院，鑑定聲請人符合強制住院條件，
    並於次日再經蔡坤輝醫師鑑定仍認定聲請人符合強制住院條
    件，而於111年1月7日向衛生福利部申請依精神衛生法第41
    條第2項、第3項規定將聲請人強制住院，經該部審查後，許
    可衛生福利部草屯療養院之申請等節，有本院109年度司執
    字第2759號執行筆錄、承辦人111年1月6日提出之職務報告
    、衛生福利部草屯療養院診斷證明書、聲請人病歷資料、護
    理紀錄單、精神疾病嚴重病人基本資料暨通報表、精神疾病
    嚴重病人診斷證明書（申請強制住院適用）等件影本在卷可
    稽，應堪認定。
　㈡聲請人既先後經二位專科醫師診斷為嚴重病人及有全日住院
    治療之必要，並因拒絕接受全日住院治療而經審查會許可強
    制住院，核其原因及程序均與精神衛生法第41條第1至3項、
    第42條第1、2項之規定無違。從而，聲請人聲請本院提審後
    予以釋放，並無理由，應予駁回。
　㈢至聲請人主張其精神狀況正常等實體事項，因本院受理提審
    之聲請，僅依法審查強制住院決定作成之程序有無瑕疵，而
    不介入審查聲請人是否確為精神衛生法所稱之嚴重病人或有
    無強制住院之必要等本案實體原因，此核與聲請人依提審法
    聲請提審應審查之要件無涉。又本院係以遠距視訊設備與衛
    生福利部草屯療養院進行訊問程序，聲請人並未解交予本院
    ，自無另裁定命將聲請人解返原解交機關，均附此敘明。
四、依提審法第9條第1項後段之規定，裁定如主文。　　
中　　華　　民　　國　　111 　年　　1 　　月　　14　　日
                   家事法庭     法  官　黃立昌
以上正本係照原本作成。
如對本裁定抗告須於裁定送達後10日內向本院提出抗告狀。
中　　華　　民　　國　　111 　年　　1 　　月　　14　　日
                                書記官